臺灣高等法院臺中分院刑事判決
111年度上易字第534號

上  訴  人  
即  被  告  黃主力


選任辯護人  趙建興律師
上列上訴人因違反森林法案件，不服臺灣南投地方法院111年度
易字第3號中華民國111年5月11日第一審判決（起訴案號：臺灣
南投地方檢察署110年度偵字第3542號），提起上訴，本院判決
如下：
    主  文
上訴駁回。
黃主力緩刑貳年。
    事實及理由
一、本案經本院審理結果，認第一審判決之認事用法及量刑均無
    不當，應予維持，除證據補充「現場照片、空照圖、指認犯
    罪嫌疑人紀錄表、埔里事業區第73林班火場位置圖」外，其
    餘依刑事訴訟法第373條之規定引用第一審判決書記載之犯
    罪事實、證據及理由（如附件）。
二、駁回上訴之理由：
（一）上訴人即被告黃主力（下稱被告）上訴意旨略以：被告始
      終否認燒雜草造成火災之事實。依據南投縣消防局民國11
      0年5月19日投消調字第1100008065號函暨南投縣政府消防
      局第二大隊火災原因調查記錄(警卷第18頁至第54頁），
      其結論稱：「110年4月12日16時18分前魚池鄉魚池國中後
      方埔里事業區第73林班地發生火警，本案受燒的林班地燒
      燬闊葉的雜木林、少數的杉木及西側山腳下的竹林，無造
      成人員傷亡，本案經現場勘查及參考相關人員筆錄、關係
      人所述綜合研判，起火原因不排除有人遺留火種而引起山
      林火災的可能性較大。」，顯與原判決逕認係被告焚燒雜
      草、枯枝因而不慎延燒系爭林地不相符合，反與被告所辯
      稱係他人丟煙蒂遺留火種相符。證人王偉呈於原審審理時
      明確證稱未看到被告點火，卻又向警員蘇正皓稱係被告引
      起的火災，豈非自相矛盾？且證人王偉呈前後所述，關於
      被告土地與案發打火地點即魚池國中後面，前稱2、300公
      尺，後稱3、4公尺，差距豈可以道理計，其證言可信乎！
      又證人王偉呈稱：「我不是很清楚。我隱約有聽到警察問
      被告火怎麼著起來。被告回答說自己在路邊燒樹葉，樹葉
      被風吹上去燃火勢，被告當時自己承認火是他引燃的。」
      其稱隱約有聽到係屬傳聞，徵諸被告否認曾向蘇正皓說火
      災是自己引起的乙節，證人王偉呈之證言，顯不可採。原
      判決對上述證人王偉呈證言矛盾不可採，均予採信並引為
      判斷依據，其證據之取捨，明顯違背法令，請惠予撤銷原
      判決，諭知被告無罪，以符法制，並維被告權益等語（本
      院卷第7頁至第13頁）。
（二）經查：①被告於案發時間、地點，待在現場並向前往現場
      處理之警員坦承起火原因係其點燃雜草失火延燒所致乙情
      ，業經證人王偉呈、蘇正皓等人迭於偵查中及原審審理時
      到庭具結後證述綦詳（偵卷第14頁至第16頁、原審卷第82
      頁至第94頁），且被告於偵查中當庭聽聞證人王偉呈、蘇
      正皓等之上開證述內容後，亦緊接著表示：（問：你當天
      有無跟蘇正皓警員說，你要把路邊雜草燒掉，做成堆肥要
      去整地，在燃燒過程有一陣風吹過來，燒起的雜草飛到竹
      林邊引起火災？）是，案發時我有這樣跟蘇正皓說等語（
      偵卷第16頁；原審卷第97頁）。因此，被告於案發第一時
      間即坦承因燒雜草造成火災乙情，應可認定；被告嗣後雖
      空言否認有燒雜草造成火災乙事，然其所辯前後不一，已
      難以憑採。②南投縣消防局110年5月19日投消調字第11000
      08065號函暨南投縣政府消防局第二大隊火災原因調查記
      錄(警卷第18頁至第54頁），其結論稱：……本案經現場勘
      查及參考相關人員筆錄、關係人所述綜合研判，起火原因
      不排除有人遺留火種而引起山林火災的可能性較大。」，
      然該火災原因調查記錄之結論，係「依據黃主力先生談話
      筆錄所述：『我人本來是要到竹林對面的菜園，但卻發現
      在我竹林靠近路邊的竹子枯葉已經起火燃燒，且火勢在風
      勢的助長下往竹林上方擴大延燒，我立即拿竹竿打地表火
      ，一直到消防隊抵達現場，我才離開現場』，顯示黃員抵
      達火災現場前，竹林已經起火燃燒，……」，此有南投縣政
      府消防局調查科說明文1紙（偵卷第10頁）附卷可參，而
      火災原因調查記錄之結論所依憑之「被告抵達火災現場前
      ，竹林已經起火燃燒」前提事實，無非僅依據被告談話筆
      錄之供述內容，然此業經原審及本院調查結果核與事實不
      符，已如前所述；況且上開火災原因調查記錄結論所稱之
      「遺留火種而引起山林火災」，亦非可完全排除係被告燃
      燒雜草而遺留火種（本院卷第59頁至第61頁）。因此，尚
      難以火災原因調查記錄逕為有利被告之認定。③又所謂傳
      聞證據，係指以言詞或書面提出在審判庭以外未經反對詰
      問之供述，以證明該供述內容具有真實性之證據，即傳述
      他人見聞以證明該見聞內容為真實之證據。惟倘將原陳述
      之內容作為情況證據，以證明間接事實，並非在證明陳述
      者所陳述內容之事實，即非傳聞證據，而有證據能力（最
      高法院110年度台上字第3999號判決意旨參照）。本件證
      人王偉呈於原審審理時到庭證述被告與員警間之對話內容
      ，以之作為情況證據，以證明間接事實，並非在證明被告
      所陳述內容之事實，即非傳聞證據。④另證人之陳述非一
      有不符或矛盾，即認全部均不可採。證人之陳述有部分前
      後不符，或相互間有所歧異時，究竟何者為可採，法院本
      得依其自由心證予以斟酌，若其基本事實之陳述與真實性
      無礙時，仍非不得予以採信，非謂一有不符或矛盾，即認
      其全部均為不可採信（最高法院102年度台上字第3319號
      判決意旨可資參照）。觀諸證人王偉呈於偵查中及原審審
      理時之證述內容，其對所聽聞被告與員警間於案發時之對
      話內容，歷次證述內容尚屬一致，縱認有被告上訴所指其
      他證述內容有些許矛盾，或有些許語意不清之處，然證人
      王偉呈對基本重要事實之陳述均為一致，且與卷內其他證
      據相符，尚難以其所證述之其他內容有些許矛盾之處，即
      認證人王偉呈所證述其聽聞自被告與員警間之對話內容全
      部不可採信。⑤且證據之取捨及犯罪事實之認定，係屬於
      事實審法院之職權，而證人就待證事實所為之證明內容，
      何者可採，及相異或對立之證據如何採取其一，事實審法
      院自得參酌其他相關證據為自由判斷，此項判斷，苟係基
      於吾人日常生活之經驗，而未違背客觀上應認為確實之定
      則，又已敘述其何以為此判斷之理由者，自不容漫指為違
      法（最高法院109年度台上字第344號判決意旨參照）。原
      審判決既已斟酌被告之供述內容、證人王偉呈、蘇正皓等
      人之證述內容、南投縣政府消防局110年5月19日投消調字
      第1100008065號函暨南投縣政府消防局第二大隊火災原因
      調查記錄等卷內資料，本於證據取捨之職權行使，已詳為
      闡述認定被告所為該當森林法第53條第3項失火燒燬他人
      之森林罪之構成要件，經核並不違背經驗法則或論理法則
      ，且無違誤之處，難認原審之認定有何違法之處。被告上
      訴意旨仍執前詞指摘原審判決，本院認原審判決既已斟酌
      相關卷內資料，本於證據取捨之職權行使，詳為闡述如何
      採取之心證理由，無何憑空或恣意推論之情事，被告上訴
      仍就原判決已詳細說明之事項，徒憑己見，就相同證據資
      料而執為不同之評價，難認有理由。
（三）綜上，本案被告之上訴並無理由，應予駁回。
三、緩刑部分：查被告未曾因故意犯罪受有期徒刑以上刑之宣告
    ，有臺灣高等法院被告前案紀錄表附卷可查（本院卷第27頁
    ），被告雖未坦承本件犯行，然本院審酌被告已年近80歲，
    身體狀況不佳，此有臺中榮民總醫院埔里分院診斷證明書、
    臺中榮民總醫院埔里分院111年1月24日中總埔企字第111060
    0107號函附醫理見解（原審卷第27頁、第47頁至第49頁）附
    卷可參，而本案犯罪情節為過失犯，並非故意犯罪，被告因
    一時未注意致涉犯本案，其經此偵審程序及科刑教訓，應能
    知所警惕而無再犯之虞，本院認其所受宣告之刑，以暫不執
    行為適當，爰依刑法第74條第1項第1款規定，併予宣告被告
    緩刑2年，以勵自新。 
四、據上論斷，應依刑事訴訟法第373條、第368條，刑法第74條
    第1項第1款，判決如主文。
本案經檢察官石光哲提起公訴，檢察官陳燕瑩到庭執行職務。
中    華    民    國     111    年    7    月    14   日
        　 刑事第十一庭  審判長法　官  張  意  聰
　　　　　　　　　　　　　　   法　官  陳  慧  珊
 　　 　　　　　　　　　　　　 法　官  田  德  煙                          
以上正本證明與原本無異。     
不得上訴。
                               書記官  陳  志  德
　　　　　　　　　　　　　　　 
中　　華　　民　　國　　111 　年　　7 　　月　　18　　日
附錄本案論罪科刑法條：
森林法第53條
放火燒燬他人之森林者，處3年以上10年以下有期徒刑。
放火燒燬自己之森林者，處2年以下有期徒刑、拘役或科新臺幣3
0萬元以下罰金；因而燒燬他人之森林者，處1年以上5年以下有
期徒刑。
失火燒燬他人之森林者，處2年以下有期徒刑、拘役或科新臺幣3
0萬元以下罰金。
失火燒燬自己之森林，因而燒燬他人之森林者，處1年以下有期
徒刑、拘役或科新臺幣18萬元以下罰金。
第1項未遂犯罰之。